【裁判字號】    98,消債更,635
【裁判日期】    980429
【裁判案由】    聲請更生程序
【裁判全文】
臺灣高雄地方法院民事裁定           98年度消債更字第635號
聲  請  人
即 債務 人  甲○○
上列當事人因消費者債務清理事件聲請更生，本院裁定如下：
    主  文
聲請人自民國九十八年四月二十九日下午五時起開始更生程序。
命司法事務官進行本件更生程序。
    理  由
一、聲請意旨略以：伊前與如附表所示之銀行訂定消費貸款、信
    用卡、現金卡等契約，積欠如附表所示無擔保債務計新台幣
    （下同）2,847,811 元，於民國95年12月15日依金融主管機
    關協調成立之中華民國銀行公會會員辦理消費金融案件無擔
    保債務協商機制，與如附表所示之債權銀行達成分期還款協
    議，同意自96年1 月起、分100 期、利率5%、每月繳納14,3
    11元方式償還（下稱系爭協商）。然系爭協商時，伊任職「
    飛凱科技股份有限公司」（下稱飛凱公司），每月平均收入
    24,500元，尚能支應每月基本生活費用及協商款項，惟自97
    年10月起陸續放無薪假，雖收入減少，仍勉為繳納協商款，
    詎於98年1 月間竟遭飛凱公司資遣，不得已於98年1 月毀諾
    。再者，依現任職翔虹公司，每月薪資15,000元，扣除必要
    生活費用後，實不足清償系爭協商款，而有不可歸責於己之
    事由致履行顯有重大困難。又伊積欠無擔保或無優先權之債
    務總額未逾1200萬元，且未經法院裁定開始清算程序或宣告
    破產，爰聲請准予裁定更生等語。
二、按債務人不能清償債務或有不能清償之虞者，得依本條例所
    定更生程序，清理其債務；債務人無擔保或無優先權之債務
    總額未逾1200萬元者，於法院裁定開始清算程序或宣告破產
    前，得向法院聲請更生；債務人對於金融機構因消費借貸、
    自用住宅借款、信用卡或現金卡契約而負債務，在聲請更生
    或清算前，應提出債權人清冊，以書面向最大債權金融機構
    請求協商債務清償方案並表明共同協商之意旨；債務人與金
    融機構協商成立者，不得聲請更生或清算，但因不可歸責於
    己之事由，致履行顯有重大困難者，不在此限；本條例施行
    前，債務人依金融主管機關協調成立之中華民國銀行公會會
    員辦理消費金融案件無擔保債務協商機制與金融機構成立之
    協商，準用前項之規定。消費者債務清理條例第3 條、第42
    條第1 項、第151 條第1 項、第5 項、第6 項分別定有明文
    。
三、經查，聲請人積欠銀行有如附表所示債務、收入狀況說明及
    無財產等事實，已提出聲請人之債權人清冊、財產及收入狀
    況說明書、所得資料清單、財產歸屬資料清單（詳卷第8 至
    11頁、第5 、6 頁、第62至64頁）、財團法人金融聯合徵信
    中心當事人綜合信用報告（詳卷第79-1頁）、協議書1 份、
    前置協商退件通知函（詳卷第20至22頁、第48頁）等為證，
    經核大致相符，堪信為真實。又查，聲請人自97年10月間起
    ，因放無薪假，收入減少；繼於98年1 月5 日遭飛凱公司資
    遣而離職，有薪資明細1 份、離職證明書1 紙、資遣通知書
    1 紙（詳卷第119 至121 頁、第13、14頁）可按；據此，聲
    請人於系爭協商後，因遭公司資遣而無薪資收入之情事變更
    ，致未依協議還款，即有不可歸責於己之事由，致履行顯有
    重大困難或履行不能之情事，應堪認定。
四、再查，聲請人於95、96年間收入穩定正常時，均按時繳納協
    商款，足見聲請人具有高度還款誠意。又聲請人於系爭協商
    後，自97年10月起放無薪假，僅領有每月約20,000元薪資，
    仍在收入減少之情形下，償還至98年1 月被資遣止，應認已
    盡相當之償還誠意。執之，聲請人無法依協議繼續償還，既
    係因遭公司資遣致客觀收入銳減，不足以持續依協議償還，
    並非因協議後故意浪費或其他不利償還之行為，足認聲請人
    與金融機構協商成立之償還協議，係因不可歸責於聲請人之
    事由，致履行顯有重大困難。
五、綜上所述，聲請人有如附表所示之銀行消費貸款、信用卡、
    現金卡債務，債務金額未逾1200萬元，且其未經法院裁定開
    始清算程序或宣告破產，業經本院查明，有前案紀錄表、查
    詢表附卷可稽。而按聲請人不能清償債務，且前雖與金融機
    構協商成立償還協議，嗣因不可歸責於己之事由，致履行顯
    有重大困難，亦如上述，則其聲請更生，依上規定所示，自
    無不合，應予准許。
六、依消費者債務清理條例第11條第1 項、第45條第1 項、第16
    條第1 項，裁定如主文。
中    華    民    國    98    年     4    月    29    日
                  民事第五庭  法  官  洪榮家
以上正本證明與原本無異。
本裁定不得抗告。
中    華    民    國    98    年     4    月    29    日
                              書記官  胡美儀
附表：債權人清冊
┌──┬────────────┬────────┬─────────┐
│編號│債權人                  │金額（新台幣）  │  種        類    │
├──┼────────────┼────────┼─────────┤
│一  │萬泰銀行                │   247,000元    │現金卡            │
├──┼────────────┼────────┼─────────┤
│二  │台新銀行                │   249,984元    │信用卡            │
├──┼────────────┼────────┼─────────┤
│三  │新光銀行                │   70,447元     │信用卡            │
├──┼────────────┼────────┼─────────┤
│四  │聯邦銀行                │   184,376元    │信用卡            │
├──┼────────────┼────────┼─────────┤
│五  │渣打國際商業銀行        │   372,595元    │信用卡            │
├──┼────────────┼────────┼─────────┤
│六  │台北富邦銀行            │   274,703元    │信用卡            │
├──┼────────────┼────────┼─────────┤
│七  │中國信託銀行            │   486,594元    │信用卡            │
├──┼────────────┼────────┼─────────┤
│八  │美國運通信用卡          │   195,074元    │信用卡            │
├──┼────────────┼────────┼─────────┤
│九  │富邦銀行（委外）        │   197,693元    │信用貸款          │
├──┼────────────┼────────┼─────────┤
│十  │美國運通信用卡（委外）  │   150,058元    │信用貸款          │
├──┼────────────┼────────┼─────────┤
│十一│中國信託銀行（委外）    │   341,287元    │信用貸款          │
│    │                        ├────────┼─────────┤
│    │                        │   38,000元     │現金卡            │
├──┼────────────┼────────┼─────────┤
│十二│土地銀行                │   100,000元    │勞工紓困貸款      │
├──┴────────────┼────────┴─────────┤
│      合    計                │ 2,847,811元                        │
└───────────────┴──────────────────┘


司法院資訊處製作；財團法人民間司法改革基金會備份。
